臺灣高雄地方法院刑事判決
111年度審易字第329號
公  訴  人  臺灣高雄地方檢察署檢察官
被      告  張釗銘


上列被告因業務侵占案件，經檢察官提起公訴（111年度偵字第2
439號），被告於準備程序中對被訴事實為有罪之陳述，經本院
合議庭裁定由受命法官獨任進行簡式審判程序，判決如下：
    主  文
張釗銘犯【附表】所示之罪，各處【附表】主文欄所載之刑。應
執行有期徒刑壹年捌月。
未扣案之犯罪所得現金新臺幣貳佰肆拾壹萬伍仟貳佰捌拾柒元沒
收之，於全部或一部不能沒收或不宜執行沒收時，追徵其價額。
    事  實
一、張釗銘係址設高雄市○○區○○路000號「高雄市製茶業職業工
    會」理事長，掌理該會會務與財務，並負責於代收會員每月
    之勞工保險費（下稱勞保費）後，向勞動部勞工保險局（下
    稱勞保局）繳納，為從事業務之人。詎其明知上開代收之勞
    保費於收款後翌日，即應存入高雄市製茶業職業工會於第一
    商業銀行小港分行所開立帳號為00000000000號之專用帳戶
    ，並於次月底前，向勞保局繳納，竟基於為自己不法所有之
    業務侵占犯意，自民國109年1月間起至同年4月底止，分次
    將其向會員代收而應繳納予勞保局之勞保費，予以侵占入己
    ，金額合計新臺幣（下同）2,415,287元（每月侵占之金額
    如【附表】所示）。嗣經勞保局發覺欠費情形，經催繳後始
    發現上情。
二、案經臺灣高等檢察署高雄檢察分署函送臺灣高雄地方檢察署
    檢察官偵查起訴。
    理  由
一、本案被告張釗銘所犯非死刑、無期徒刑、最輕本刑為3年以
    上有期徒刑之罪，或高等法院管轄第一審之案件，其於準備
    程序進行中，對被訴事實為有罪之陳述，經告知簡式審判程
    序之旨，並聽取檢察官、被告之意見後，本院合議庭依刑事
    訴訟法第273條之1第1項裁定進行簡式審判程序，是本案之
    證據調查，依同法第273條之2規定，不受同法第159條第1項
    、第161條之2、第161條之3、第163條之1，及第164條至第1
    70條所規定證據能力認定及調查方式之限制。
二、上揭事實，業據被告張釗銘於本院審理時均坦承不諱，並有
    勞保局高雄市辦事處109年3月19日保高市辦字第1096280517
    0號函附之業務訪查紀錄表、110年12月10日保費職字第1101
    0280050號函及所附之保險費暨滯納金欠費/繳納清單、高雄
    市製茶業職業工會119年1至4月份計費名冊、109年1至3月份
    之欠費名冊、109年1至3月份收據、高雄市製茶業職業工會
    第一銀行照護存摺封面及內頁明細、第一商業銀行總行109
    年5月14日一總營集字第51418號函附之高雄市製茶業職業工
    會（帳號：00000000000號）之存摺存款客戶歷史交易明細
    表、高雄市製茶業職業工會經常費支出季報表（109年1月至
    3月）、經常費收支現金簿各1份在卷可稽，足認被告之自白
    與事實相符。故本件事證明確，被告犯行均堪認定，咸應依
    法論科。
三、論罪部分：
㈠、核被告張釗銘所為，均係犯刑法第336條第2項業務侵占罪。
㈡、被告於109年1月間、2月間、3月間、4月間之業務侵占行為，
    應認於每月應繳而未繳時即係起意侵占之時，所犯四次侵占
    行為其行為獨立性明顯，依一般社會健全概念，各次犯行在
    時間上有相當之差距，在刑法評價上應認係分別起意，而予
    分論併罰。
四、科刑部分：　　　
㈠、本院審酌被告未能忠實履行其業務，竟貪圖利益，利用業務
    上保管【附表】所示金額之機會，予以侵占入己，而使投保
    之茶業工會會員權益受有損害，所為誠屬不該；且被告迄今
    未返還分文，非無可議。惟考量被告坦承犯行，態度尚可；
    兼衡其犯罪動機、目的、手段；復斟酌被告4次侵占之金額
    有異，應予不同評價；另參以被告自述之智識程度、經濟狀
    況（見偵卷第90頁）等一切情狀，各量處如【附表】主文欄
    所載之刑。
㈡、被告所犯4次業務侵占罪（即【附表】編號一至四部分），均
    諭知不得易科罰金之刑，本院考量被告該4次犯行，犯罪時
    間間隔不長，侵害法益相同，造成損害個別等刑罰累加因素
    ，而定其應執行刑如主文。
五、被告侵占如【附表】編號一至四所示之金額，共計2,415,28
    7元，被告迄今仍未返還，享有該業務侵占之利益，實屬被
    告之犯罪所得，雖未扣案，仍應依刑法第38條之1第1項前段
    、第3項規定沒收，如全部或一部不能沒收或不宜執行沒收
    時，追徵其價額。
據上論斷，應依刑事訴訟法第273條之1第1項、第299條第1項前
段，刑法第336條第2項、第51條第5款、第38條之1第1項前段、
第3項，刑法施行法第1條之1第1項，判決如主文。
本案經檢察官詹美玲提起公訴，檢察官范文欽到庭執行職務。
中　　華　　民　　國　　111 　年　　5　　月　　 26　　日
                  刑事第五庭  法  官   陳川傑
以上正本證明與原本無異。
如不服本判決應於收受判決後20日內向本院提出上訴書狀，並應
敘述具體理由。其未敘述上訴理由者，應於上訴期間屆滿後20日
內向本院補提理由書(均須按他造當事人之人數附繕本)「切勿逕
送上級法院」。
中　　華　　民　　國　　111 　年　　5 　　月　  26  　日
                                書記官 黃挺豪
附錄本件論罪科刑之法條全文： 
中華民國刑法第336條
對於公務上或因公益所持有之物，犯前條第1項之罪者，處1年以
上7年以下有期徒刑，得併科15萬元以下罰金。
對於業務上所持有之物，犯前條第1項之罪者，處6月以上5年以
下有期徒刑，得併科9萬元以下罰金。
前二項之未遂犯罰之。
【附表】
編號 應繳之勞 保費期間 未繳之 勞保費金額 應繳之 勞保費金額 備註 主   文 一 109年1月 810,061元 810,061元 被保險人劉貞鳳於109年5月13日自行繳納個人保費1458元 張釗銘犯業務侵占罪，處有期徒刑拾月。 二 109年2月 813,649元 813,649元 同上 張釗銘犯業務侵占罪，處有期徒刑拾月。 三 109年3月 789,237元 789,237元 同上 張釗銘犯業務侵占罪，處有期徒刑拾月。  四 109年4月 2,340元 2,340元  張釗銘犯業務侵占罪，處有期徒刑柒月。 小計  2,415,287元 （不含滯納金）